【裁判字號】    95,上訴,2583
【裁判日期】    950928
【裁判案由】    強盜等
【裁判全文】
臺灣高等法院刑事判決                95年度上訴字第2583號
上  訴  人
即  被  告  丁○○
                    （現於臺灣桃園監獄執行中）
            戊○○
                    （現於台灣桃園監獄執行中）
上列二人共同
指定辯護人  本院公設辯護人  李廣澤
上列上訴人因強盜等案件，不服臺灣桃園地方法院95年度訴字第
240號，中華民國 95年6月8日第一審判決（起訴案號：臺灣桃園
地方法院檢察署 94年度偵字第20455號、20456號、21819號），
提起上訴，本院判決如下：
    主  文
原判決關於丁○○、戊○○加重強盜部分均撤銷。
丁○○、戊○○共同意圖為自己不法之所有，攜帶兇器，以強暴
、脅迫至使不能抗拒而取他人之物，累犯，丁○○處有期徒刑柒
年捌月，戊○○處有期徒刑柒年陸月。
絲襪貳條沒收。
    事  實
一、丁○○前於民國八十八年間因施用第一級及第二級毒品案件
    ，經臺灣桃園地方法院分別判處有期徒刑八月及六月，定應
    執行刑為有期徒刑一年確定，又於九十一年間因施用第一級
    、第二級毒品及偽造文書案件，經臺灣桃園地方法院分別判
    處有期徒刑九月、七月、三月，定應執行刑為有期徒刑一年
    四月確定，二部分接續執行，於九十三年九月十四日假釋出
    監，並於九十四年一月十二日假釋期滿執行完畢。戊○○於
    九十年間因過失重傷害案件，經本院判處有期徒刑八月，又
    因賭博案件經臺灣桃園地方法院判處有期徒刑四月，二罪經
    定應執行刑為有期徒刑十月確定，而於九十三年五月三十一
    日縮刑期滿執行完畢。
二、丁○○、戊○○共同基於意圖為自己不法所有之犯意聯絡，
    於九十四年十一月七日晚間九時許，攜帶凶器可發射子彈具
    有殺傷力之改造手槍各一把，雙雙以絲襪各一條蒙套住頭部
    以遮蔽面容後，前往桃園縣桃園市○○路三百十號丙○○所
    經營之「大有檳榔攤」後門處敲門，俟丙○○之友人乙○○
    不疑有他而開啟該後門時，丁○○、戊○○遂魚貫進入，由
    丁○○持如附表一所示可發射子彈具有殺傷力之改造手槍一
    把，先對該牆壁擊發一槍威嚇在場人，使當時目擊此景之乙○○，及在檳榔攤前半店面驚聞槍聲之丙○○自由意思受其
    壓制，戊○○再持如附表二所示可發射子彈具有殺傷力之改
    造手槍一把（丁○○、戊○○所犯未經許可，持有可發射子
    彈具有殺傷力之改造手槍部分業經原審判刑確定），抵住乙○○腰部，施以強暴，使其不能反抗，丁○○則續持上開槍
    枝前往檳榔攤前半店面，將槍口正對在場之丙○○胸前約三
    十公分處，加以脅迫至使丙○○不能抗拒，而任由丁○○將
    其手持之皮包強行取走【內含現金（新台幣，以下同）五十
    萬元、汽車駕駛執照一張、、健保ＩＣ卡一張、聯邦銀行存
    簿一本、記事本一本、身心障礙手冊一本、金融卡七張、手
    機一支、印章一顆、甲○○簽署之本票二張、小皮包一個、
    女用皮夾一個、甲○○身分證影本等物】，丁○○得逞後旋
    與戊○○自該檳榔攤後門逃竄無蹤，丁○○、戊○○將其中
    現金五十萬元朋分花用，並將手機、本票、身分證影本等物
    留存後，將其餘物品連同皮包丟棄於桃園縣桃園市○○路經
    國橋下。
三、案經丙○○訴由新竹縣政府警察局竹東分局報請臺灣桃園地
    方法院檢察署檢察官偵查起訴。
    理  由
壹、認定被告犯罪所憑之證據及理由
一、訊據被告丁○○、戊○○固不否認曾於上開時地前往大有檳
    榔攤取得丙○○之皮包（內含現金、金融卡、證件、本票、
    身分證影本等物），丁○○並當場開一槍示警，惟矢口否認
    有何強盜之犯行，被告丁○○辯稱：其於九十四年十月底，
    有去大有檳榔攤以十五萬元向丙○○買海洛因，但當時缺貨
    ，並未取得海洛因，亦未立有字據，事後丙○○一直未交貨
    ，故前往該處向丙○○要回該十五萬元，且伊向丙○○取得
    皮包內之現金僅十五萬元云云。被告戊○○則辯稱：丁○○
    僅告知要前往討債，並無強盜之意，且伊當時並未帶槍，亦
    未持槍抵住乙○○腰部等語。
二、惟查：
（一）被告二人此部分犯罪情節，業據被告丁○○、戊○○二人
      於九十四年十一月二十四日警詢中坦承不諱（見九十四年
      度偵字第二０四五五號偵查卷【下稱二０四五五號偵查卷
      】第一四九至一五一頁及第一五五至一五七頁）。被告丁○○、戊○○二人於警訊時供誠確有在上開時地夥同戊○○頭套絲襪持改造手槍強盜丙○○之財物包括汽車駕照等
      及現金等情（見偵字第二一八一九號偵查卷第八至十七頁
      ）。被告二人並於檢察官當日訊問時表示上開警詢筆錄均
      係依其等之陳述而為記載，可予以引用（見二０四五五號
      偵查卷第一六二至一六三頁），足見被告二人此部分自白
      ，係出於其等之自由意志所為，被告二人辯稱：警詢時在
      提藥，精神不好云云，顯屬事後圖卸之詞。
（二）證人即被害人丙○○於原審審理時證稱：九十四年十一月
      七日晚間九時許，丁○○頭套著絲襪與另一人從後門來到
      大有檳榔攤，乙○○開後門之後，伊有聽到槍聲，之後丁○○就已經靠近店面營業的地方，伊當時在該處坐著皮包
      放在腿上，丁○○拿槍對著伊胸口，距離約三十公分，要
      求將皮包給他，丁○○一講完就直接將皮包搶走，伊還來
      不及說話等語（見原審九十五年三月二十三日上午審判筆
      錄）。核與其於檢察官偵查中證述之情節相符（見二０四
      五五號偵查卷第一六九至一七０頁）。於本院審理時證稱
      ：當時是丁○○拿槍抵住伊，拿走伊皮包後就離開，伊皮
      包內確有現金五十萬元，伊沒有欠丁○○錢等語（見本院
      九十五年九月十四日審判筆錄）。
（三）證人乙○○於檢察官偵查中證稱：九十四年十一月七日晚
      間有人敲檳榔攤後門，伊一開門，有兩個男人進來，都有
      用絲襪蒙面，其中一個是常去大有檳榔攤的丁○○，另一
      個伊不認識，進來之後，丁○○就朝伊左邊的牆壁開一槍
      ，另一個就用槍抵住伊的後腰，丁○○一人跑到檳榔攤前
      面，出來的時候手上拿一個包包，這段時間很短等語（見
      九十四年度偵字第二一八一九號偵查卷第一百至一百零一
      頁）亦互核一致，復有大有檳榔攤現場照片、起獲贓物現
      場照片、贓物認領保管單等在卷可稽及如附表一、附表二
      所示之槍、彈扣案可資佐證。被告丁○○、戊○○二人於
      警訊時亦供承分持如附表一、二所示之改造手槍前去搶劫
      等情，被告戊○○事後否認帶槍及以槍抵住乙○○之腰部
      云云，無非卸責之詞，不足採信。
（四）被告丁○○雖辯稱伊前往大有檳榔攤之目的係為取回向丙○○購買海洛因之價款十五萬元等語，然所辯非但與其於
      警詢中所稱確有在上開時地夥同戊○○頭套絲襪持改造手
      槍強盜丙○○之財物包括汽車駕照等及現金之情節全然不
      符，更與其於檢察官偵查中所辯稱：丙○○向其借用十五
      萬元未還，故前往討債云云（見二０四五五號偵查卷第一
      八一頁至一八二頁）有所矛盾，又衡諸常情，十五萬元現
      金並非少數，若丙○○無法當場交貨，以丁○○之社會經
      驗及智識能力，豈可能在未取貨之前即平白將購毒之十五
      萬元交給丙○○，且未立有任何字據之理？被告丁○○所
      辯情節顯與常情有違。此外，證人即被告丁○○於本件案
      發當時之女友（嗣於原審審理中已與丁○○結婚）羅婉榕
      於原審審理時固證稱：九十四年十月底，伊有陪同丁○○
      前往大有檳榔攤購買海洛因，當時看見丁○○拿出一疊十
      幾萬元，但沒有拿回海洛因，且丁○○自檳榔攤回到車上
      時，伊有問丁○○錢呢，丁○○說丙○○表示明天才會拿
      毒品，隔天下班後，伊又打電話問丁○○是否拿到毒品等
      情，惟與丁○○所供：伊沒有跟羅婉榕說過丙○○何時要
      給毒品，羅婉榕也沒有問等情，二人此部分供述顯有出入
      ；且被告丁○○就其所稱之十五萬元來源供稱：該十五萬
      元係其於前幾天將車號七八七七－ＫＴ號自用小客車典當
      所得，羅婉榕知悉此事，十月底前往大有檳榔攤買毒品時
      ，是開伊妹妹的車子等語，而證人羅婉榕就此部分則係證
      稱：伊並未詢問丁○○該十幾萬元如何得來，但丁○○在
      賣手機，經濟來源不是問題等語，核諸證人羅婉榕於同次
      訊問時證稱：伊最近一年與丁○○同住，下班時間均與丁○○在一起，伊知道當時丁○○僅有一臺車號中含有七八
      七七之自用小客車可駕駛等語（以上丁○○、羅婉榕所述
      均見原審九十五年三月二十三日上午審判筆錄），顯見證
      人羅婉榕對於被告丁○○之日常生活情形相當瞭解，被告
      丁○○如確以該車典當得款高達十五萬元，並駕駛其他車
      輛搭載證人羅婉榕前往購買海洛因，羅婉榕自無不知或不
      記憶之理。又查被告丁○○若僅係在討債，衡情亦無將被
      害人其餘財物即汽車駕照、銀行存摺、金融卡及本票等取
      走之理。綜上各情，足見證人羅婉榕上開有關被告丁○○
      攜款購毒未果之證詞，要屬附和被告丁○○之迴護之詞，
      洵非可採。
（五）被告戊○○雖辯稱：丁○○僅告知要討債，並無強盜之意
      云云，惟查被告丁○○一到達現場，尚未表明討債之意，
      就直接鳴槍威嚇，被告戊○○亦隨即配合持槍抵住乙○○
      ，已如上述，苟僅去討債，又何以在尚未開口之際即先鳴
      槍威嚇？若丁○○僅告知戊○○要討債之事，被告戊○○
      何以持槍前往？被告二人顯係以暴力壓制他人意志，以遂
      行其等強盜取財之意圖，灼然甚明，被告戊○○辯稱其無
      強盜犯意云云，亦屬臨訟避就之詞，委無可採。
（六）至於被告強取被害人丙○○之財物，其中現金部分之數額
      ，查告訴人丙○○自警訊以來始終供稱係五十萬元（見偵
      字第二一八一九號偵查卷第二十三頁、偵字第二０四五六
      號偵查卷第一一三頁、原審卷第九十四頁、第一０八頁、
      本院九十五年九月十四日審判筆錄）。而被告丁○○、戊○○於警訊時先稱係取得現金三十萬元，於偵查及原審、
      本院審理時被告丁○○則供稱係討回欠債十五萬元，丙○○皮包內只有現金十五萬元等語（見偵字第二一八一九號
      偵查卷第八十九頁、原審卷第五十二頁、本院卷九十五年
      九月十四日審判筆錄），前後所稱現金數額不一，本院認
      應以告訴人前後所指一致為是。又被告二人行搶時均係以
      絲襪蒙住頭部，此經被害人丙○○、證人乙○○指證明確
      ，被告二人於警訊時亦坦承其事，渠二人事後辯稱當時並
      未以絲襪蒙住頭部云云，亦不足採。
貳、論罪部分
一、按犯強盜罪而有刑法第三百二十一條第一項各款情形之一者
    ，應論以同法第三百三十條第一項之加重強盜罪。又刑法第
    三百二十一條第一項第三款所謂之「攜帶兇器」，其兇器種
    類並無限制，凡客觀上足以對人之生命、身體、安全構成威
    脅，具有危險性之兇器均屬之，被告二人分持如附表一、二
    所示可發射子彈具有殺傷力之改造手槍強盜財物（該槍枝經
    鑑定結果均屬可發射子彈具有殺傷力之改造手槍，有內政部
    警政署刑事警察局九十四年十二月七日刑鑑字第０九四０一
    八四七四六號及九十四年十二月十四日刑鑑字第０九四０一
    八四七三九號槍彈鑑定書等件在卷為憑（見偵字第二０四五
    五號偵查卷第一七五頁、第一九０頁），自屬刑法第三百二
    十一條第一項第三款所謂之「兇器」無疑。
二、核被告所為，強盜被害人丙○○之財物部分，係犯強盜罪而
    有刑法第三百二十一條第一項第三款攜帶兇器之加重情形，
    應依刑法第三百三十條第一項之罪論科；強盜被害人乙○○
    部分，因未取得財物，屬於未遂階段，係犯刑法第三百三十
    條第二項、第一項之罪。被告以一加重強盜行為同時強盜二
    被害人財物既遂、未遂之犯行，為想像競合犯，應從一重之
    加重強盜既遂罪處斷。被告二人間，有犯意聯絡與行為分擔
    ，為共同正犯。被告二人分別有如事實欄所示之犯罪科刑及
    執行完畢之紀錄，有本院被告前案紀錄表各一件在卷為憑，
    渠等於有期徒刑執行完畢後五年內，再犯本件有期徒刑以上
    之各罪，不論依修正前之刑法第四十七條或修正後之刑法第
    四十七條第一項之規定，均構成累犯，是適用修正前刑法第
    四十七之規定，對於本案被告並無不利之情形，自應依修正
    前刑法第四十七條累犯之規定加重其刑。又刑法於九十四年
    二月二日修正公佈，自九十五年七月一日起施行，關於刑法
    第五十五條但書係科刑之限制，為法律之明文化，非屬法律
    之變更，併予敘明。
三、被告二人早於九十四年十月底某日，即向年籍姓名不詳綽號
    「老大」之人，分別購得如附表一、二所示之可發射子彈具
    有殺傷力之改造手槍而持有之，渠二人於九十四年十一月七
    日晚間九時許持該槍犯本件強盜罪，顯係另行起意而為，而
    關於被告二人所涉未經許可，持有可發射子彈具有殺傷力之
    改造手槍罪部分，業經原審判刑確定，併予敘明。
參、撤銷改判理由及科刑部分：
一、原審認被告二人罪證明確，予以論罪科刑，固非無見，惟查
    (1)被告強盜被害人乙○○部分，因未實際取得財物，應屬未
    遂犯，原判決於事實欄已認定乙○○亦遭被告賴英震以槍抵
    住腰部至不能抗拒，然理由內則未敘明該部份犯罪是否為既
    遂或未遂，亦未說明與被告其餘強盜既遂犯行部分之關係，
    自有理由不備之違法；(2)強盜罪之行為態樣包含強暴與脅迫
    。所謂「強暴」，係謂直接或間接對於人之身體施以暴力，
    以壓制被害人之抗拒之狀態而言；「脅迫」則係指行為人以
    威嚇加之於被害人，使其精神上萌生恐懼之心理，以達到至
    使不能抗拒之程度。原判決認被告強盜時由戊○○持槍抵住
    乙○○腰部，固屬強暴方法，惟就被告丁○○持槍將槍口正
    對丙○○胸前三十公分處，加以脅迫至使丙○○不能抗拒部
    分，應屬「脅迫」行為，原判決認二者均屬「強暴方式」，
    不分「強暴」、「脅迫」，認為被告二人僅以強暴之方法犯
    罪，其主文欄亦諭知被告等「以強暴至使不能抗拒而取他人
    之物；(3)被告二人強取被害人之財物現金部分應為五十萬元
    ，原判決認係三十萬元；(4)又關於被告強盜時所使用之絲襪
    各一條，係被告所有供犯罪所用之物，原判決未認定係何人
    所有，而未於宣告沒收，亦未敘述其理由，均有未洽。被告
    二人提起上訴，猶執陳詞否認強盜犯行，上訴固無理由，惟
    原判決既有可議，爰由本院將原判決關於加重強盜部分撤銷
    改判，並審酌被告二人之素行不佳，於本案中擁槍自重，並
    進而持槍強盜，目無法紀，危害社會治安甚鉅，及犯罪對被
    害人所生之危害、犯最後之態度等一切情狀，分別量處如主
    文第二項所示之刑，以示懲儆。
二、又被告二人強盜時用以蒙面之絲襪各一條，為被告所有供犯
    罪所用之物，雖未扣案，惟不能證明已經滅失，應依法宣告
    沒收。至於扣案如附表一、二所示之物，均為違禁物，因被
    告二人所涉未經許可，持有可發射子彈具有殺傷力之改造手
    槍罪部分，業經原審判刑確定，且併予宣告沒收上述改造手
    槍在案，爰不再重複宣告沒收，併予敘明。
肆、據上論斷，應依刑事訴訟法第369條第1項前段、第364條、
    第299條第1項前段，刑法第2條第1項前段、第28條、第330
    條第1項、第2項、第55條、第47條（修正前）、第38條第1
    項第2款，判決如主文。
本案經檢察官洪泰文到庭執行職務。
中    華    民    國    95    年    9     月    28    日
                  刑事第七庭    審判長法  官  陳正雄
                                      法  官  許宗和
                                      法  官  許錦印
以上正本證明與原本無異。
如不服本判決，應於收受送達後十日內向本院提出上訴書狀，其
未敘述上訴之理由者並得於提起上訴後十日內向本院補提理由書
（均須按他造當事人之人數附繕本）。
                                      書記官  楊妙恩
中    華    民    國    95    年    10    月    4     日
附錄：本案論罪科刑法條全文
中華民國刑法第330條第1項
犯強盜罪而有第三百二十一條第一項各款情形之一者，處七年以
上有期徒刑。
中華民國刑法第321條第1項第3款
犯竊盜罪而有左列情形之一者，處六月以上、五年以下有期徒刑
：
一  於夜間侵入住宅或有人居住之建築物、船艦或隱匿其內而犯
    之者。
二  毀越門扇、牆垣或其他安全設備而犯之者。
三  攜帶兇器而犯之者。
四  結夥三人以上而犯之者。
五  乘火災、水災或其他災害之際而犯之者。
六  在車站或埠頭而犯之者。
附表一： 丁○○持有之改造手槍
┌───┬───────────────────┬─────────┐
│ 編號 │           品         名              │    數     量     │
├───┼───────────────────┼─────────┤
│  一  │仿ＷＡＬＴＨＥＲ廠半自動手槍製造之金屬│一把（含彈匣二個、│
│      │槍枝更換土造金屬槍管改造而成之改造手槍│槍套一個）        │
│      │（獲案後槍枝管制編號：00000000│                  │
│      │八六號）                              │                  │
│      │                                      │                  │
└───┴───────────────────┴─────────┘
附表二：戊○○持有之改造手槍
┌───┬───────────────────┬─────────┐
│ 編號 │           品          名             │    數      量    │
├───┼───────────────────┼─────────┤
│  一  │仿ＷＡＬＴＨＥＲ廠ＰＰＫ／Ｓ型半自動手│一把（含彈匣一個、│
│      │槍製造之槍枝換裝土造金屬槍管、撞針、擊│槍套一個）        │
│      │錘、扳機、保險鈕而成之改造手槍（獲案後│                  │
│      │槍枝管制編號：0000000000號）│                  │
├───┼───────────────────┼─────────┤


司法院資訊處製作；財團法人民間司法改革基金會備份。
